【裁判字號】    90,上訴,1229
【裁判日期】    901206
【裁判案由】    違反槍砲彈藥刀械管制條例
【裁判全文】
臺灣高等法院臺南分院刑事判決            九十年度上訴字第一二二九號     Ｃ
      上  訴  人  臺灣臺南地方法院檢察署檢察官
      上  訴  人
      即  被  告  甲  ○  ○
      選任辯護人  曾  柏  暠
右上訴人因違反槍砲彈藥刀械管制條例案件，不服臺灣臺南地方法院九十年度訴字第
三○六號中華民國九十年六月二十九日第一審判決（起訴案號：臺灣臺南地方法院檢
察署八十九年度偵字第一三七四二號、九十年度偵字第四二一號），提起上訴，本院
判決如左：
      主      文
原判決撤銷。
甲○○未經許可，寄藏可發射子彈具有殺傷力之改造玩具手槍，累犯，處有期徒刑壹
年壹月，併科罰金新台幣拾伍萬元，罰金如易服勞役，以新台幣玖佰元即銀元參佰元
折算壹日，扣案之改造玩具手槍壹把（槍枝管制編號0000000000號）及改
造子彈壹顆均沒收。又以強暴使人行無義務之事未遂，累犯，處有期徒刑參月。應執
行有期徒刑壹年參月，併科罰金新台幣拾伍萬元，罰金如易服勞役，以新台幣玖佰元
即銀元參佰元折算壹日，扣案之改造玩具手槍壹把（槍枝管制編號00000000
00號）及改造子彈壹顆均沒收。
      事      實
一、甲○○前於民國八十六年間因妨害兵役案件，經法院判處有期徒刑二月，如易科
    罰金，以三百元折算一日確定，於八十六年七月二十六日易科罰金執行完畢。猶
    不知悔改，於八十七年間某日，在臺南市○○路某迪斯可ＰＵＢ內，受友人綽號
    「阿忠」姓名年籍不詳之成年男子之託寄藏物品一包，嗣返回其臺南市○○街二
    二五巷五號四樓之三之住處後，打開該包寄藏之物品後，始知綽號「阿忠」所寄
    藏之物為可發射子彈具有殺傷力之改造玩具手槍一把，及供上述手槍使用具殺傷
    力之改造子彈三顆，自於該時起，明知未經許可，而無故寄藏上開槍、彈於其前
    揭住處。嗣八十九年十一月十六日上午九時五十五分許，甲○○攜帶上開槍、彈
    ，與其不知情之女友吳旻勳（另為不起訴處分）搭乘不知情之林俊良（另為不起
    訴處分）所駕駛車號六Ｑ─七九五號自營小客車，至臺南縣永康市○○路一○六
    二號「朋德汽車修護廠」，欲找許進富催討債務。因許進富不在該處，甲○○乃
    與「朋德汽車修護廠」之廠長許懷仁理論，甲○○明知許懷仁並無告知許進富所
    在及交出許進富之義務，竟對許懷仁稱：「二天內將許進富交出來」等語，並持
    上開槍、彈朝天花板射擊子彈一發（該發子彈貫穿天花板，造成二道天花板破二
    個洞，毀損他人之物部分未經告訴），以強暴使許懷仁行無義務之事，隨後與吳
    旻勳搭乘前開自營小客車離去，許懷仁並未交出許進富而未遂，許懷仁於八十九
    年十一月十六日報警處理，並於翌（十七）日指稱係甲○○所為。嗣於八十九年
    十二月五日上午十時三十八分許，甲○○至臺灣臺南地方法院檢察署投案，經交
    由臺南市警察局第二分局員警帶同至臺南市安平區○○○街與文平路口變電箱後
    方，取出上開具殺傷力改造玩具手槍一把（槍枝管制編號0000000000
    號）及改造子彈二顆（送鑑驗時已試射一顆）。
二、案經臺南市警察局第二分局、臺南縣警察局永康分局報告臺灣臺南地方法院檢察
    署檢察官偵查起訴。
      理      由
一、訊據上訴人即被告甲○○對於上開未經許可寄藏可發射子彈之改造玩具手槍一把
    及改造之具殺傷力子彈三顆之犯行坦承不諱，並有扣案之改造玩具手槍一把及改
    造之具殺傷力子彈二顆可資佐證，而該改造玩具手槍一把及改造之具殺傷力子彈
    二顆，經送內政部警政署刑事警察局鑑驗結果，該改造手槍一把（槍枝管制編號
    0000000000號），認係仿ＷＡＬＴＨＥＲ廠半自動手槍製造之金屬玩
    具手槍更換土造金屬槍管改造而成，機械性能良好，認具殺傷力；改造之子彈二
    顆，認均係玩具手槍用金屬彈殼加裝直徑四．七○ＭＭ之鋼銖而成，經試射一顆
    結果，能擊發，認具殺傷力，有該局八十九年十二月十一日刑鑑字第一九三九九
    五號鑑驗通知書一紙附於八十九年度偵字第一三七四二號偵查卷可憑，被告自白
    核與事實相符，本件事證明確，被告寄藏槍彈之犯行堪以認定。
二、訊據被告甲○○固坦承搭乘自營小客車於前揭時間至「朋德汽車修護廠」，欲找
    許進富索討債款，並持前開改造之手槍朝該修護廠之天花板射擊一發等事實，惟
    否認有何恐嚇之犯行，並辯稱：因對方是黑社會，拉扯之間槍枝走火，其僅是要
    被害人許懷仁幫其找人出來，並未恐嚇許懷仁云云。惟查：
（一）被告警訊時供稱：「我們進入汽車修護廠內，表示要找老闆，該廠內員工回稱
      沒有老闆，我隨即表示要找許進富，廠內員工回稱沒有許進富之人，我就向該
      廠員工表示我是「公園仔」，限三日內交出許進富，否則還會再來找他們。」
      等語（見甲○○八十九年十二月十二日警訊筆錄）；於偵查中供稱：於槍枝走
      火後，要被害人許懷仁於三天內將許進富交出來等語（見九十年度偵字四二一
      號偵查卷第八頁背面）；於原審審理時供稱：「（是否在警訊中陳述你在修護
      廠內表示你是公園仔，限他們三日內交出許進富，否則還會再來找他們？）我
      沒有如此說，我是跟許懷仁說他們把人找出來，這樣他們不會吃虧，我住在公
      園路，說完後我就走。」等語（見原審卷第四十一頁、第四十二頁）；於本院
      審理時供稱：「（有沒有對汽車修護廠的人說要把人交出來？）沒有，我只是
      要許懷仁把人交出來。」「（你有沒有講說要在一定時間內把人交出來？）我
      要許懷仁幫我找人出來。」「（是開槍前還是開槍後講的？）開槍前。」「（
      你另外在偵查中也說槍枝走火後，你對許懷仁說要把人交出來？（提示並告以
      要旨）我和他不認識，他們是股東。」「（開槍以後有沒有說要把人交出來？
      ）沒有，我請許懷仁要把人交出來。」  「（你到底要對方找人出來是什麼時
      候講的？）槍走火之前講的。」「（槍走火後有沒有講？）沒有。」等語（見
      本院九十年十一月二十二日審判筆錄）。被害人許懷仁於警訊時供述被告從右
      褲袋取出一枝手槍朝天花板開槍後，放話要其於二天內將許進富找出來，否則
      要其連店都不用開了等語（見許懷仁八十九年十一月十六日警訊筆錄）。證人
      即「朋德汽車修護廠」員工吳建旺於警訊時供稱其只聽被告指名要找許進富，
      並揚言要我們二天內交出此人，不然就試試看，接著就朝修護廠的天花板開了
      一槍等語（見吳建旺八十九年十一月十六日警訊筆錄），從上述各人之陳述觀
      之，被告明知被害人許懷仁並無告知許進富所在及交出許進富之義務，竟對被
      害人許懷仁稱：二天內將許進富交出來等語，並持上開槍、彈朝天花板射擊子
      彈一發，其顯有以強暴使被害人許懷仁行無義務之事。此外復有現場照片五張
      附於警卷可稽。
（二）被告辯稱係因拉扯之間槍枝走火云云，惟證人即當天亦在現場之「朋德汽車修
      護廠」員工吳建旺於證述：其只知被告與被害人許懷仁講話比較大聲，未見其
      二人有拉扯之動作，當時僅有其本人、另一位技師、被害人許懷仁及其太太等
      四人在該修護廠，且其與該技師在做底盤修護之工作，並無持東西毆打被告等
      語，而被告對證人吳建旺之證言又表示無意見（見原審卷第七十五、七十六頁
      ），足見是時該修護廠僅有四人在場，且亦無員工衝過去欲搶被告所持槍技之
      行為，被告所辯顯與事實不符，尚難採信；另衡諸常情，該修護之員工與被告
      並無債務糾葛，亦無仇隙或其他之利害關係，焉有冒生命之危險上前拉扯或強
      搶槍枝之理？
（三）綜上所述，被告明知被害人許懷仁並無告知許進富所在及交出許進富之義務，
      竟朝天花板開槍之強暴方式，命被害人許懷仁二天內將許進富交出來之犯行，
      惟許懷仁事後亦未告知許進富所在或交出許進富。被告所辯顯係事後卸責之詞
      ，委無足採，事證明確，被告以強暴使人行無義務事未遂之犯行，亦堪認定。
三、核被告所為，係犯槍砲彈藥刀械管制條例第十一條第四項之未經許可寄藏可發射
    子彈具有殺傷力改造玩具手槍罪、第十二條第四項之未經許可寄藏具有殺傷力子
    彈罪及刑法第三百零四條第二項、第一項之強制未遂罪。公訴人認被告所犯刑法
    第三百零四條之強制罪部分，係犯刑法第三百零五條之恐嚇危害安全罪，容有未
    洽，因被告以強暴使被害人行無義務之事之犯罪事實，起訴書已敘及，且基本社
    會事實同一，爰依法變更起訴法條。查槍砲彈藥刀械管制條例第十一條於八十九
    年七月五日修正公佈，並於同年月七日生效，雖僅於該條第一項內補充「第一項
    」三字而已，其實質犯罪構成要件及相關刑罰並未變更，惟仍應依刑法第二條第
    一項前段規定適用裁判時之新法。又被告寄藏槍、彈係受人委託代為保管，其保
    管之本身所為之持有，係寄藏之當然結果，故不另就持有予以論罪（最高法院七
    十四年台上字第三四○○號判例意旨參照）。被告以一寄藏之行為，同時觸犯上
    開兩罪名，為想像競合犯，應依刑法第五十五條之規定，從一重依未經許可寄藏
    改造玩具手槍罪處斷。按寄藏槍、彈罪為繼續犯，一經寄藏犯罪即告成立，其於
    寄藏行為繼續中，另行起意犯他罪而持用該槍、彈加以實施，因非自始即意圖以
    持有槍、彈為犯他罪，自不能論以牽連犯，應依數罪分論併罰（參閱最高法院七
    十四年度第五次刑事庭會議決議）。經查，被告自承該槍枝係「八十七年左右綽
    號阿忠之人拿來寄放的，他在臺南市○○路的一家迪斯可ＰＵＢ內交我保管，我
    要還給他時已經找不到他的人。」「（當天）因為他們（指許進富等人）之前有
    與警察槍戰過，我們只有二個人所以才拿槍去。」等語（見原審卷第八十七頁、
    原審卷第四十一頁），足認被告寄藏該槍、彈並非供犯強制罪之用，被告所犯未
    經許可寄藏改造手槍罪與強制罪，係分別起意，自應併合處罰。被告前於八十六
    年間因妨害兵役案件，經法院判處有期徒刑二月確定，於八十六年七月二十六日
    易科罰金執行完畢，有臺灣高等法院被告全國前案紀錄表一份附於本院卷足按，
    其受有期徒刑之執行完畢，五年以內再犯有期徒刑以上之本罪，為累犯，應依刑
    法第四十七條規定加重其刑。被告於偵查中對於寄藏槍、彈部分自白並供出全部
    槍彈之來源及去向，因而查獲，就寄藏槍彈部分應依槍砲彈藥刀械管制條例第十
    八條第四項規定減輕其刑，並先加後減之。
四、原審以被告罪證明確，予以論罪科刑，固非無見。惟查：（一）原審未依刑法第
    二條第一項前段適用裁判時即修正後之槍砲彈藥刀械管制條例第十一條第四項之
    寄藏可發射子彈具有殺傷力之改造玩具手槍罪處斷，而認不生行為後法律變更之
    問題，即有未洽。（二）槍砲彈藥刀械管制條例第十九條第一項規定宣告強制工
    作三年，於九十年十一月十四日修正公布刪除，被告行為後法律修正已將該條項
    強制工作三年之規定刪除，應適用有利被告之新法。原審未及比較新舊法，仍依
    舊法宣告被告強制工作三年，亦有未當。（三）原審認被告除寄藏可發射子彈具
    有殺傷力之改造玩具手槍罪外，另成立恐嚇罪，惟依起訴書所載事實觀之，被告
    所犯應為強制未遂罪，已如前述，亦有未洽。（四）原審未審究被告寄藏可發射
    子彈具有殺傷力之改造玩具手槍罪與另犯之強制未遂罪係分別起意，應併合處罰
    ，竟認被告所犯之恐嚇罪與槍砲彈藥刀械管制條例第十一條第四項二罪間，有方
    法結果之牽連關係，應從一處斷，亦有未當。（五）被告於偵查中對於寄藏槍、
    彈部分自白並供出全部槍彈之來源及去向，因而查獲，原判決就寄藏槍彈部分未
    依槍砲彈藥刀械管制條例第十八條第四項規定減輕其刑，亦有未合。公訴人上訴
    執上述第四點為指摘，請求撤銷原判決，更為適當合法判決，自非無理由；至被
    告上訴指摘原判決量刑過重，雖無足取，惟原判決既有上開可議之處，自應由本
    院將之撤銷改判。爰審酌被告犯罪之動機、目的、犯罪之手段、在瓦斯行工作，
    且其父患有糖尿病、家境清寒之生活狀態（參卷附之在職證明書、奇美醫院診斷
    證明書、臺南市北區六甲里辦公處家境清寒證明書各一紙在卷可按）、其持槍恐
    嚇朝天花板射擊尚未致人死傷、未經許可無故持有手槍及子彈，危害社會治安之
    程度及犯罪後坦承部分犯行之態度等一切情狀，量處如主文所示之刑，並定其應
    執行刑，及併就罰金部分，諭知易服勞役折算標準。扣案之改造玩具手槍一支（
    槍枝管制編號0000000000號）及改造子彈一顆（原為二顆，經鑑驗時
    已試射一顆，僅剩一顆），均係違禁物，應依刑法第三十八條第一項第一款之規
    定宣告沒收。至扣案之另一顆改造子彈，業經試射，有前開鑑驗通知書卷附可參
    ，已非違禁物，無沒收之必要。又槍砲彈藥刀械管制條例第十九條第一項關於一
    律宣付強制工作三年之規定，業於九十年十一月十四日修正公布予以刪除，刪除
    之前，亦曾經司法院大法官第四七一號解釋公布之日起不予適用，自無庸審酌其
    是否須令入勞動場所強制工作三年之問題，附此敘明。
據上論結，應依刑事訴訟法第三百六十九條第一項前段、第三百六十四條、第二百九
十九條第一項前段、第三百條、槍砲彈藥刀械管制條例第十一條第四項，第十二條第
四項、第十八條第四項、刑法第二條第一項前段、第十一條前段、第三百零四條第二
項、第一項、第四十七條、第四十二條第二項，第三十八條第一項第一款、第五十一
條第五款、罰金罰鍰提高標準條例第一條前段、第二條，現行法規所定貨幣單位折算
新台幣條例第二條，判決如主文。
本案經檢察官劉得鉦到庭執行職務。
中    華    民    國      九十      年      十二      月      六        日
                                  臺灣高等法院臺南分院刑事第二庭
                                      審判長法官  游    明    仁
                                            法官  林    永    茂
                                            法官  陳    清    溪
右正本證明與原本無異。
如不服本判決，應於判決送達後十日內向本院提出上訴狀，其未敘述理由者並應於提
出上訴狀後十日內向本院補提理由書（應附繕本)。
                                      法院書記官  嚴    巧    花
中    華    民    國      九十      年      十二      月      七        日
附錄法條：
槍砲彈藥刀械管制條例第十一條第四項：
未經許可，持有、寄藏或意圖販賣而陳列第一項所列槍砲者，處一年以上
七年以下有期徒刑，併科新臺幣七百萬元以下罰金。
槍砲彈藥刀械管制條例第十二條第四項：
未經許可，持有、寄藏或意圖販賣而陳列子彈者，處五年以下有期徒刑，併科新台幣
三百萬元以下罰金。
刑法第三百零四條
以強暴、脅迫使人行無義務之事或妨害人行使權利者，處三年以下有期徒刑、拘役或
三百元以下罰金。
前項之未遂犯罰之。


司法院資訊處製作；財團法人民間司法改革基金會備份。
